---
title: "Week2-simpleMD"
author: "Kwon Namtaek"
date: '2021 1 11 '
output: html_document
---

```{r setup, include=FALSE}
knitr::opts_chunk$set(echo = TRUE)
```

# 본격적으로 R을 배워보기 전에...

## R 환경설정

R의 기본적인 자료형들을 보기 전에, 조금 꾸미고 사용하기 편한 환경으로 바꿔줍시다!

```{r}
print('R')
cat('gogo')
```

* 화면배치 : Tools - Global options - pane layout
* 색 변경 : Tools - Global options - appearance - Dracula
* 인코딩 설정 : Tools - Global options - code - Savings - 인코딩을 UTF-8로

## 워킹디렉토리

워킹디렉토리의 설정은 중요하다. 컴퓨터는 바보이기 때문에, 우리가 상상하는대로 모든 작업을 해주지 않는다. 우리가 'a.csv'라는 파일을 열고 싶다면, R을 그 파일이 있는 위치로 움직여줘야 한다. 진짜 움직이는게 아니라 위치를 찾아준다는 것! 현재 R 위치가 어디 있는지 확인해볼까?

```{r, eval = F}
getwd()
```

`getwd()` 함수를 사용하면, 현재 R이 어디에서 활동하는지를 확인할 수 있다. 그런데 우리가 필요한 데이터가 있는 위치로 R을 옮기고 싶다면 어떻게 해야 할까?

```{r}
setwd("C:/Users/Namtaek/Desktop/Studyroom_SungKyun/Statistical_Data_Analysis_21_01/Week2")
```

사람들마다 setwd() 안에 들어가는 주소가 다를 것이다. 여기서 일반적으로 중요한 것은, 주소에 한글이 없는게 좋다는 점을 생각하자. 한글은 프로그래밍 과정에서 최대한 배척해야 한다.

## 슬쩍 맛보기

세부적으로 R이 어떤 구조인지 확인하기 전에, 슬쩍 만져보자. 먼저 계산기 처럼 사용해보자. 나는 돈계산할 때 R을 켜서 계산한다.

```{r}
3 + 8 # 더하기
3 - 1 # 빼기
3 * 4 # 곱하기
4/2 # 나누기
5%%3  # 나머지
5%/%3 # 몫
```

변수 할당하는 것은 `=` 혹은 `<-`를 이용한다. `<-`는 `alt + -`를 통해 빠르게 입력이 가능하다. `<-`가 `=`보다 우선순위라고 하지만, 나는 `=`를 더 많이 사용한다.

```{r}
x = 3; x
y <- 3; y
z = x+y;z

ch = 'hello world'
ch
```

R은 벡터를 기본 자료구조로 지니는데, 미리 맛보자. R은 또 처음 인덱스가 파이썬과 다르게 `1`이다. 매우 중요!

```{r}
x = c(1, 3, 6, 10); x
x + 0.2
x[1]
x[3]
```

변수 할당은 가능하면 기존 함수에다가 하지 않는게 좋다. 예를 들어 `c`에는 하면 안된다. `c`는 벡터를 만들기 때문에....!!! `q`는 R을 끄는거!

```{r}
c
q
```

`help`나 `?`는 함수의 사용법이 궁금할 때 사용하는 것!

```{r, eval = F}
help(c)
?c
```


# 자료형

R에서 많이 쓰이는 자료형은 수치형/문자형/팩터형/논리형/기타 총 5개가 있습니다.

## 수치형

```{r}
a1 = c(1, 2, 3)
a1
is.numeric(a1)
typeof(a1)
class(a1)
```

## 문자형

```{r}
b1 = c('a', 'b', '3')
b1
is.character(b1)
typeof(b1)
class(b1)
```

수치형과 자료형을 변환하는 것. as.(자료형) 으로 변형 가능하다.

```{r}
b2 = c('1', '2', '5')
as.numeric(b2)
as.character(a1)
```

## 팩터형

```{r}
c1 = c('a', 'b', 'a', 'a', 'b')
c1 = factor(c1) # as.factor(c1) 도 가능
c1
levels(c1)  # 팩터 레벨을 확인
is.factor(c1)
typeof(c1) # R을 팩터를 문자+수치 둘다로서 인식하는 느낌이 있다. 조금 복잡한것이 특성
class(c1)
```

팩터는 말했다시피 복잡하다. 변형을 확인하자.

```{r}
c2 = c('11', '9', '9', '11', '5', '11', '11')
c2 = as.factor(c2); c2
as.numeric(c2)
```

팩터는 저런 숫자처럼 보여도, 바로 numeric으로 바꾸면 안된다. character로 바꾼 다음에 numeric으로 바꿔주자

```{r}
as.numeric(as.character(c2))
```


## 논리형

```{r}
c(T, TRUE, F, FALSE)
d1 = TRUE; d1
d2 = 'TRUE'; d2
'a' == 'a'
'a' != 'b'
```

## 기타

`NA(Not Available)`는 결측값이다. 말그대로 비어있는 값. `NULL`은 비어있는 값이니 해당 변수를 삭제가 아니라 비어있게 만든다. `Nan(Not a Number)`은 수학적으로 정의되지 않는 수. `0/0`같은 값이 나오면 발생한다.

```{r}
NA
e1 = c(1, 3, NA, 6); e1
is.na(e1)

e1 = NULL; e1
0/0
```

자료구조를 다루기 전에, 지금가지 정의한 변수들을 다 삭제하자.

```{r}
rm(list = ls())
```


# 자료구조

자료구조로는 vector(벡터), matrix(행렬), dataframe(데이터프레임), list(리스트) 등이 있다. 여기서 리스트는 빼고 다루자.

## 벡터

### 벡터의 기본 구조

R의 가장 기본적인 자료구조다. 파이썬과 R의 가장 큰 차이점중 하나는, 이런 벡터, 행렬, 데이터프레임이 R자체에서 정의되어 있어서 데이터분석에 있어서 자료구조에 대한 깊은 이해 없이도 비교적 편하게 함수들을 사용할 수 있다는 점이다. 파이썬은 해당 자료구조가 없기 때문에, numpy와 pandas를 끌어오게 된다. 

```{r}
x = c(1, 5, 3, 12, 52)
length(x) # 벡터의 길이
x[1:5] # 인덱싱
x = c(x[1:3], 153, x[5]); x
x > 3
names(x) = c('g', 'b', 'a', 'b', 'c')
x
```

### 벡터 생성

벡터를 생성하는데, 규칙을 갖고 생성하는 방법은 다음과 같다.

```{r}
seq(from = -2, to = 3, by = 1) # -2에서 3까지 1 간격으로 생성, seq는 sequence를 말한다.
rep(c(1,3), 3) # rep은 repeat를 말한다.
rep(c(1,3), each = 3)
```

### 벡터 연산

```{r, eval = F}
x = c(1, 3, 5, 7); y = c(1, 3, 5); z = c(1, 3)
x + y # 성분의 갯수가 배수관계가 아니면 더할 수 없다.
```

```{r}
x = c(1, 3, 5, 7); y = c(1, 3, 5); z = c(1, 3)
x + z # 배수관계면 알아서 더해준다! 이렇게 어느정도 봐주는게 R의 특징
```

### 벡터에 함수 적용하기

```{r}
x = c(1,2,3,4)
sum(x); mean(x)
```

```{r}
x = c(x, NA)
mean(x)
mean(x, na.rm = T)
```

```{r}
x = c(1, 2, 3, NULL, 4)
x
sum(x)
```

## 행렬

### 행렬 생성

```{r}
matrix(nrow = 2, ncol = 3)
x = 1:12
matrix(x, nrow = 3, ncol = 4) # default : byrow = F
matrix(x, nrow = 3, ncol = 4, byrow = T)
```

R은 컬럼벡터를 기본으로 한다고 생각하면 된다. 모든 입력이 세로로 들어가기 때문에(그리고 그게 더 빠름), 따로 방식을 지정하지 않으면 위에서부터 아래로 넣는다.

```{r}
A = matrix(x, nrow = 3, ncol = 4)
length(A)
dim(A)  # row - column
```

### 행렬연산

행렬의 연산자는 다양하다. 성분별로 연산을 하게 해주는 연산자로는  `+, -, *, /, ^, sqrt(), log(), exp(), etc...` 가 있다. 그리고 진짜 행렬간의 연산을 해주는 연산자는 다음과 같다.

- %*% : 행렬곱
- solve() : 역행렬
- eigen() : 고유값&고유벡터
- t() : 전치행렬 생성

```{r}
A = matrix(1:4, 2, 2)
B = matrix(2:5, 2, 2)
A*B
A%*%B
t(A)
eigen(A)
```

### 행렬 인덱싱

행렬의 인덱싱은 데이터프레임과 유사하면서 차이가 있다. 확인해보기 전에 행과 열에 이름을 붙여보자.

```{r}
A = matrix(1:20, nrow = 5, ncol = 4)
rownames(A)
rownames(A) = c('a', 'b', 'c', 'd', 'e')
colnames(A) = c('a', 'b', 'c', 'd')
A[1:2, 3:4] # 숫자로 인덱싱하기
A[1:2, c('a', 'c')]  # 이름으로 인덱싱하기

```

### apply

apply는 파이썬에서도 사용해봤을 것이다. 행렬안에서 행/열 별로 연산을 해준다. for로 억지 코딩하는 것보다 간편하면서 빠르다.

```{r}
A = matrix(1:20, nrow = 5, ncol = 4); A
apply(A, 1, sum) # 1이면 열 별로 연산
apply(A, 2, mean, na.rm = T) # 2이면 행별로 연산
# 함수자리에는 직접 함수를 지정할 수 있고, 함수의 인자가 추가적으로 있을 경우 뒤에 붙여 쓰면 된다.
```

### rbind, cbind

행렬을 붙일 수도 있다. 열을 붙이면 `cbind`, 행을 붙이면 `rbind`이다.

```{r}
x = c(1, 3, 5)
y = matrix(1:9, 3, 3)
rbind(x,y)
cbind(x,y)
```

행렬은 다음에 배울 데이터프레임과 유사하다. 행렬은 데이터프레임보다 다소 경직되어 있다고 볼 수 있다. 하지만 그런 경직때문에 계산측면에서는 데이터프레임보다 훨씬 빠르다. 연산에 대한 이슈가 발생할 경우, 데이터프레임은 모두 행렬 혹은 벡터로 변환해서 계산해주어야 편-안하다.

## 데이터프레임

데이터프레임은 행렬과 유사하지만 다소 다르다. 행렬은 수학적인 개념이라면, 데이터프레임은 조금 더 데이터를 담아두는 공간 같은 느낌이다. 그래서 행렬의 각 성분에는 character와 numeric이 혼재할 수 없지만, 데이터프레임 안에서는 가능하다.

### 데이터프레임 생성

```{r}
name = c('Kim', 'Park', 'Lee')
age = c(25, 23, 21)
male = c(T, F, T)
X = data.frame(name, age, male, stringsAsFactors = F) # character를 factor로 처리할건지. default는 R 4.0부터 F
X
cbind(name, age, male) # 행렬은 각각의 형태를 캐릭터로 통일해버렸다.
```

만들어진 데이터프레임을 확인해보자. 다음의 함수는 데이터를 확인할 때 자주 쓴다. 3회차에는 더 좋은 함수를 소개하겠다.

```{r}
str(X)
summary(X)
dim(X)
```

### 데이터프레임 인덱싱

데이터프레임의 인덱싱은 행렬과 유사하지만 다르다. 데이터프레임은 기본적으로 list의 하위개념이기 때문에...하지만 list자체를 우리가 다룰 일이 많지 않아서 제외했다. 아무튼 확인해보자.

```{r}
X[1] # 데이터프레임
X[1:2] # 데이터프레임
X[[1]] # 벡터
```

```{r}
X[, 1:2]
X[1:2, ]
# 숫자로 인덱싱하는 것에는 차이가 없다.

X$name # 열 이름을 인덱싱하는것이 편리하다.
X$name = c('Tim', 'Lee', 'Lim')
X
```

### 여러가지 활용

데이터를 다루다보면 결측값이 있기 마련이다. 이런 값을 대체하거나 삭제해보자.

```{r}
X = data.frame(x1 = c(6, 3, NA, 3, NA), x2 = 1:5, x3 = 7:11)
complete.cases(X)
X[complete.cases(X), ] # 결측값이 있는 행 제거
X[is.na(X)] = 0; X # 결측값을 0으로 대체
```

데이터에 접근해보자. 우리가 원하는 데이터만 얻고 싶어서 인덱싱을 통해 가져올 것이다.

```{r}
data = mtcars
colnames(data)
# 우리가 mpg가 25이상, gear가 4단 이상인 자동차의 정보를 얻고 싶다면?
(data$mpg >= 25) & (data$gear >= 4)
data[(data$mpg >= 25) & (data$gear >= 4), ]
```

# 기본 함수와 플랏

R의 기본적인 함수정의와 루프문, 그리고 플랏을 살펴본다.

## Function

파이썬에서는 `def`로 함수를 정의했는데, R에서는 `function`으로 정의한다.

```{r}
average = function(x) {
  value = sum(x) / length(x)
  return(value) # return이 존재해야하는 경우가 대부분
}
y = c(1, 2, 3, 4, 5)
average(y)
```

## for loop

`for (k in x) {do something}`

- {}안에서는 반복적인 작업을 수행
- 반복횟수 = length of x
- `break` : early stopping
- `next` : 다음 반복으로 넘어감

```{r}
x = c(5, 6, 10, 7, 12)
z = NULL
for (k in x){
  z = c(z, k+3)
}
z
```

```{r}
z <- NULL
for (k in x) {
  z <- c(z, k + 3)
  if (k >= 10) break
}
z
```

```{r}
z <- NULL
for (k in x) {
  if (k >= 10) next
  z <- c(z, k + 3)
}
z
```

## while & repeat loop

`while (condition0) {do something}`

- {}은 반복할 내용, condtion이 True일 때 까지
- `break` : early stopping

`repeat{}`

- `while`과 비슷한데, `repeat`은 종료와 관련한 조건이 없음
- 종료를 위해서는 `break`가 달려있어야함.

```{r}
x <- 0
while (x < 5){
  x <- x + 1
}
x
```

```{r}
x <- 0
while (x < 5){
  x <- x + 1
  if (x > 3) break
}
x
```

```{r}
x <- 0
repeat {
  x <- x + 1
  if (x >= 5) break
}
x
```

## ifelse

`ifelse`는 정말 많이 쓰인다. 보통 데이터 전처리할때 재범주화하는 경우 많이 사용했다. 예를 들어 나이가 13, 26, 80, 50, ... 이렇게 있는데, 이를 청소년, 청년, 장년, 중년, 노년 등으로 재범주화할 때 사용하기 편하다.

먼저 `if`문 먼저 보고, `ifelse`를 확인하자.

```{r}
r <- 3
if (r==4) {
  x <- 1
} else {
  x <- 3
  y <- 5
}
x
y
```

```{r}
r <- 3
if (r==4) {
  x <- 1
} else if (r == 3) {
  x <- 3
  y <- 5
} else {
  x = 7
}
x
y
```

`ifelse`를 확인하자.

```{r}
ifelse(c(3, 5, 7, 9, 11) > 3, 'a', 'b')
```

```{r}
ifelse(c(3, 5, 7, 9, 11) > 7, 'a', ifelse(c(3, 5, 7, 9, 11) > 4, 'b', 'c'))
```

## Plot

plot 함수를 통해 그래프를 그리고 시각화를 할 수 있다.

```{r}
plot(c(0, 10), c(0, 20), type = "n", xlab = "X", ylab = "Y", 
     main = "Empty frame")
points(c(6, 8, 10, 6, 8, 10), c(5, 10, 15, 10, 15, 20), 
       col = "brown", cex = 2, pch = 20)
lines(c(0, 4, 4, 0, 0), c(5, 5, 15, 15, 5), col = "red", lwd = 2)
lines(c(1, 3, 3, 1, 1), c(7, 7, 12, 12, 7), col = "blue", lwd = 3, lty = 2)
```

산점도를 그려보자

```{r}
n <- 100
x <- runif(n, 1, 10)
y1 <- 0.5 * x + rnorm(n)
y2 <- 5 - 0.5 * x + rnorm(n)
plot(x, y1, xlab = "X", ylab = "Y")
points(x, y2, col = "blue", pch = 20)
```

선 그래프를 그려보자

```{r}
Time <- 1:10
stock1 <- c(15, 20, 17, 10, 20, 21, 18, 23, 25, 29)
stock2 <- c(10, 18, 11, 22, 27, 12, 25, 29, 26, 23)
plot(Time, stock1, type = "b", xlab = "Time", ylab = "Stock price")
lines(Time, stock2, type = "b", col = "red", lwd = 2, lty = 2)
legend(8.5, 15, c("A", "B"), col = c("black", "red"), 
       lty = c(1, 2), lwd = c(1, 2))
```

막대그래프를 그려보자

```{r}
x <- c(100, 250, 200)
barplot(x, names.arg = c("a", "b", "c"), ylab = "Products", main = "Products by factory")
```

히스토그램을 그려보자

```{r}
x <- rnorm(100)
hist(x, main = "Normal Distribution", freq = F)
lines(density(x), col = "red")
```

박스플랏을 그려보자

```{r}
x <- rnorm(100)
y <- rnorm(100, mean = 3, sd = 2)
z <- rnorm(100, mean = -1, sd = 1.5)
boxplot(x, y, z, names = c("A", "B", "C"), col = c("blue", "red", "green"))
```

하지만 이런 기본 플랏들은 잘 사용하지 않는다. 이런 시각화는 대충 확인해보는 의미도 있지만, 다른 사람들에게 예쁘게 보여주려는 목적도 있기 때문에, 기본 플랏은 문법은 정말 단순하지만 예쁘지가 않다. 그래서 R에서 많이 쓰이는 그래픽 패키지는 `ggplot2`로 `grammar of graphics`라는 엄청난 이름을 가진 패키지를 사용하게 된다. 파이썬의 `matplotlib, seaborn`보다 훨씬 문법적으로도 간편하고, 플랏에 소소한 기능들을 추가하는 것이 상대적으로 매우 쉽다. 

하지만 ggplot은 따로 다룰 시간이 없기 때문에... 관심있으신 분들은 `ggplot2 examples`라고 구글에 치면 정말 많은 예제가 나옵니다!

# Statistics

## 기본함수

- exp(): Exponential function with base e.
- log(): Natural log.
- log10(): Logarithm with base 10.
- sqrt(): square root.
- abs(): absolute value.
- sin(), cos(), tan(): Trigonometric functions.
- min(), max(): Minimum / maximum value within a vector.
- which.min(), which.max(): Index of the minimal / maximal element of a vector.

```{r}
x <- c(6, 3, 4, 1, 5)
min(x)
max(x)
which.min(x)
```

## 확률변수

```{r}
x <- seq(from = -3, to = 3, by = 0.01)
y <- dnorm(x, mean = 0, sd = 1, log = FALSE)
plot(y)
```


```{r}
x <- rbinom(2000, size = 50, prob = 1/5)
mean(x)
hist(x)
pbinom(2, 10, 0.3) - pbinom(1, 10, 0.3) # P(X <= 2) - P(X <= 1) == P(X == 2)
```

```{r}
qnorm(0.975, 0, 1)
pnorm(1.645, 0, 1)
```